臺灣臺南地方法院刑事判決
111年度訴字第338號
公  訴  人  臺灣臺南地方檢察署檢察官
被      告  莊淇鈺


            蔡艷芍


上列被告因傷害案件，經檢察官提起公訴（110年度營偵字第224
4號），本院判決如下：
    主  文
莊淇鈺犯傷害罪，處拘役拾日，如易科罰金，以新臺幣壹仟元折
算壹日。
蔡艷芍犯傷害罪，處拘役拾伍日，如易科罰金，以新臺幣壹仟元
折算壹日。
    事  實
一、莊淇鈺、蔡艶芍於民國110年9月18日22時許，在臺南市新營
    區長勝營區公園內，因莊淇鈺不滿蔡艶芍餵食流浪狗，二人
    發生口角衝突，蔡艶芍竟基於傷害他人身體之犯意，持以其
    所有之安全帽揮打莊淇鈺之左臉一下，使莊淇鈺受有上唇撕
    裂傷、左側面部挫傷之傷害。莊淇鈺不甘示弱，亦基於傷害
    他人身體之犯意，以左手揮打蔡艶芍臉部一下，使蔡艶芍受
    有右下頷部鈍傷瘀血腫之傷害。嗣經不知名之路人打110電
    話報案，經警到場處理，而查獲上情。
二、案經莊淇鈺、蔡艶芍訴由臺南市政府警察局新營分局報告臺
    灣臺南地方檢察署檢察官偵查起訴。
    理  由
壹、證據能力方面：
一、按被告以外之人於審判外之陳述，雖不符刑事訴訟法第159
    條之1至第159條之4等規定，而經當事人於審判程序同意作
    為證據，法院審酌該言詞陳述或書面陳述作成時之情況，認
    為適當者，亦得為證據。當事人、代理人或辯護人於法院調
    查證據時，知有刑事訴訟法第159條第1項不得為證據之情形
    ，而未於言詞辯論終結前聲明異議者，視為有前項之同意，
    刑事訴訟法第159條之5定有明文。該條文之立法意旨，在於
    確認當事人對於傳聞證據有處分權，得放棄反對詰問  權，
    同意或擬制同意傳聞證據可作為證據，屬於證據傳聞性之解
    除行為，如法院認為適當，不論該傳聞證據是否具備刑事訴
    訟法第159條之1至第159條之4所定情形，均容許作為證據，
    不以未具備刑事訴訟法第159條之1至第159條之4所定情形為
    前提（最高法院104年度第3次刑事庭會議決議參照）。本判
    決所引用被告二人以外之人於審判外之言詞及書面陳述，均
    未據檢察官及被告二人爭執證據能力（本院卷第30頁、第81
    頁、第82至85頁），並經本院於審判期日依法踐行調查證據
    程序，依前揭說明，自均有證據能力。至被告蔡艶芍於本院
    準備程序中所稱：被告莊淇鈺所述不實等語（本院卷第30頁
    ），則係爭執被告莊淇鈺證述內容之證明力範疇，而非證據
    能力之問題，附此敘明。
二、按刑事訴訟法第159條至第159條之5有關傳聞法則之規定，
    乃對於被告以外之人於審判外之言詞或書面陳述之供述證據
    所為規範，至非供述證據之物證，或以科學、機械之方式，
    對於當時狀況所為忠實且正確之記錄，性質上並非供述證據
    ，均應無傳聞法則規定之適用，如該非供述證據非出於違法
    取得，並已依法踐行調查程序，即不能謂其無證據能力。本
    案以下所引用之非供述證據，並無證據證明有出於違法取得
    之情形，復經本院依法踐行調查程序，應具有證據能力。
貳、實體部分：　　
一、訊據被告二人固坦承確有於事實欄一所載時、地，因被告莊
    淇鈺不滿被告蔡艶芍餵食流浪狗，二人發生口角爭執，然均
    矢口否認有何傷害犯行，被告莊淇鈺辯稱：係遭被告蔡艶芍
    自後持安全帽毆打，一時失去重心，手往後揮，才不小心揮
    到被告蔡艶芍下巴，並非故意云云（本院卷第28至29頁）；
    被告蔡艶芍則辯稱：其沒有持安全帽毆打被告莊淇鈺，係因
    被告莊淇鈺作勢要毆打她，其才持安全帽要自衛，但卻遭被
    告莊淇鈺一拳揮打過來，而導致下巴受傷云云（本院卷第32
    頁）。
二、經查：
(一)被告二人於事實欄一所載時、地，因被告莊淇鈺不滿被告蔡
    艶芍餵食流浪狗，二人遂發生口角爭執，過程中被告莊淇鈺
    左手有揮中被告蔡艶芍下巴，事後被告二人至醫院就診後，
    經醫師診斷被告莊淇鈺受有上唇撕裂傷、左側面部挫傷之傷
    害，被告蔡艶芍受有右下頷部鈍傷瘀血腫之傷害等情，業據
    被告二人坦認在卷（本院卷第33頁），並有被告莊祺鈺衛生
    福利部新營醫院（下稱新營醫院）110年9月18日診斷證明書
    、111 年5 月5 日新營醫行字第1110052131號函檢附病患莊
    淇鈺之病歷相關資料各1份（警卷第35頁、本院卷第59至63
    頁），及被告蔡艷芍之新營醫院110 年9 月19日診斷證明書
    1 份、照片2張（警卷第37頁、本院卷第93頁）等附卷可參
    ，上情首堪認定。
(二)被告莊淇鈺涉犯傷害犯行部分：
 1、被告蔡艷芍案發後翌日110年9月19日20時23分許，即至新營
    醫院就診，經該醫院醫師診斷受有「右下頷部鈍傷瘀血腫」
    之傷害，有該醫院110 年9 月19日診斷證明書1 份附卷可參
    （警卷第37頁）；又被告莊淇鈺亦不否認曾於事實欄一所載
    時、地，左手有揮中被告蔡艶芍下巴，業如前述；而上開診
    斷證明書所載傷害位置確實係被告蔡艷芍下巴位置，顯見被
    告蔡艷芍上開傷害，確實因被告莊淇鈺左手揮中下巴所致。
 2、被告莊淇鈺雖辯稱係因先遭被告蔡艷芍自後攻擊，手往後揮
    ，才不小心揮到被告蔡艶芍下巴云云。惟若被告莊淇鈺係因
    手往後揮，才不小心揮中被告蔡艷芍下巴，則力道應屬輕微
    ，但何以被告蔡艷芍翌日至醫院就診時，醫師尚可以看見被
    告蔡艶芍下巴受有鈍傷瘀血腫之傷害，而開立上開診斷證明
    書？是被告莊淇鈺辯稱係不小心揮到被告蔡艶芍下巴，才致
    被告蔡艶芍下巴受傷云云，顯屬事後卸責之詞，不足採信。
(三)被告蔡艶芍涉犯傷害犯行部分：　　
 1、被告莊淇鈺於案發後不久即110年9月18日22時52分許，旋至
    新營醫院就診，並告知看診醫師係因在公園阻止婦人餵食流
    浪狗，遭該婦人持安全帽砸頭攻擊才受傷，經過護理之後，
    於110年9月19日0時05分出院；並於出院後不久即至警局即1
    10年9月19日0時17分許至警局製作筆錄提出告訴；有新營醫
    院111 年5 月5 日新營醫行字第1110052131號函檢附病患莊
    淇鈺之病歷相關資料、被告莊淇鈺警詢筆錄各1份（本院卷
    第59至63頁、警卷第3頁）附卷可參；由上述之時間歷程觀
    之，被告莊淇鈺指稱於事實欄一所載時、地，遭被告蔡艶芍
    持安全帽毆打成傷，應非虛構之詞。
 2、其次，員警於110年9月18日22時21分許曾接獲110報案，並
    於同日時28分許抵達案發現場，被告莊淇鈺當場即跟員警提
    及被告蔡艶芍持安全帽毆打臉部，且員警亦親眼看見被告莊
    淇鈺臉部有受傷流血，遂告知被告莊淇鈺應先就醫，被告莊
    淇鈺於110年9月18日22時52分至新營醫院就醫後，旋即於翌
    日（19日）持新營醫院開立之診斷證明書至警局對被告蔡艶
    芍提出告訴，有臺南市政府警察局新營分局111年5月6日南
    市警營偵字第1110273255號函檢附臺南市政府警察局勤務指
    揮中心受理110 報案紀錄單、員警111年5月2日職務報告等
    附卷可參（本院卷第65至71頁）；且被告蔡艶芍亦稱案發現
    場除一名跑步之中年人幫忙報案外，並無其他人在場等語（
    本院卷第87頁）；因此，員警抵達案發現場時，既見莊淇鈺
    臉部有受傷流血之情，且該傷害除在場之被告蔡艶芍外，並
    無其他第三人造成之可能，益證被告莊淇鈺指稱遭被告蔡艶
    芍持安全帽毆打成傷乙節，顯屬實在。被告蔡艶芍辯稱：係
    因被告莊淇鈺作勢要毆打她，其才持安全帽自衛，並無持安
    全帽毆打被告莊淇鈺成傷云云，屬事後卸責之詞，難以採信
    。
(四)綜上，被告二人傷害犯行，均堪認定，應予依法論科。
三、論罪科刑：
(一)核被告二人所為，均係犯刑法第277條第1項之傷害罪。
(二)本院審酌被告二人不思以理性解決紛爭，僅因細故發生口角
    爭執，旋即毆打對方身體成傷，實屬不該，且犯後均飾詞否
    認犯行，態度不佳，惟念其等均未曾因案遭法院判處罪刑確
    定，有其等臺灣高等法院被告前案紀錄表各1份附卷可參，
    素行非惡，並考量其等之犯罪手段（被告莊淇鈺徒手、被告
    蔡艶芍以安全帽，毆打對方）、所受傷害情形，及被告二人
    於本院審理時陳稱其等之智識程度、生活狀況（本院卷第86
    頁）等一切情狀，分別量處如主文所示之刑，並均諭知易科
    罰金之折算標準，以資警惕。
四、至被告蔡艶芍所有、供其為本案犯行所使用之安全帽1頂，
    並未扣案，且該物非違禁物，又衡以該物品之價值甚微，取
    得容易，沒收無法有效預防犯罪，欠缺刑法上之重要性，爰
    依刑法第38條之2第2項規定，不為沒收及追徵之諭知，附此
    敘明。
據上論斷，應依刑事訴訟法第299 條第1 項前段，刑法第277條
第1項、第41條第1項，刑法施行法第1條之1第1項，判決如主文
。
本案經檢察官胡晟榮提起公訴，檢察官紀芊宇到庭執行職務。
中　　華　　民　　國　　111 　年　　6 　　月　　2 　　日
          刑事第十一庭審判長    法　官  陳淑勤
                                法  官  周宛瑩
                                法  官  張郁昇
以上正本證明與原本無異。
如不服本判決應於收受本判決後20日內向本院提出上訴書狀，並
應敘述具體理由。其未敘述上訴理由者，應於上訴期間屆滿後20
日內向本院補提理由書狀（均須按他造當事人之人數附繕本）「
切勿逕送上級法院」。
  　　　　　　　　　　　　　　　書記官　盧昱蓁
中　　華　　民　　國　　111 　年　　6 　　月　　6 　　日
附錄：本案論罪科刑法條全文
中華民國刑法第277條
傷害人之身體或健康者，處5年以下有期徒刑、拘役或50萬元以
下罰金。
犯前項之罪，因而致人於死者，處無期徒刑或7年以上有期徒刑
；致重傷者，處3年以上10年以下有期徒刑。